【裁判字號】    94,上訴,4019
【裁判日期】    950120
【裁判案由】    殺人未遂
【裁判全文】
臺灣高等法院刑事判決                94年度上訴字第4019號
上  訴  人
即  被  告  戊○○
選任辯護人  潘維成  律師
上列上訴人因殺人未遂案件，不服臺灣桃園地方法院94年度訴字
第192號，中華民國94年9月29日第一審判決（起訴案號：臺灣桃
園地方法院檢察署93年度偵字第15039號），提起上訴，本院判
決如下：
    主  文
原判決撤銷。
戊○○共同殺人未遂，處有期徒刑陸年。
    事  實
一、戊○○於民國93年4月14日12時許，前往桃園縣龜山鄉公西
    村苦苓林1之9號旁寅○○欲購買香菸時，因不滿丙○○要求
    其降低講話聲量而心有不甘，於離去不久後，隨即邀集乙○○（嗣到案後，另行審結）及多名真實姓名、年籍均不詳之
    成年男子等數人，共同返回上址，並將丙○○帶至一旁空地
    處毆打，嗣丙○○因遭毆打欲逃離現場之際，戊○○、乙○○二人仍不願作罷，均明知尖銳刀器砍殺人體胸部有危及生
    命之可能，竟共同基於殺人之犯意聯絡，由乙○○持自該寅
    ○○附近所拾獲長約20公分之水果刀1把，朝向丙○○胸前
    猛刺數刀，戊○○則在一旁大聲么喝甲○○○○○○，此期
    間，丙○○雖曾極力閃躲，惟仍遭乙○○持刀刺中胸前一刀
    倒地，戊○○、乙○○二人見此隨即將水果刀丟棄離去，幸
    經民眾報警並將丙○○立即送醫急救，始免於一死，惟仍受
    有右前胸穿刺傷及右肺血氣胸等傷害，而警員據報前往現場
    處理尋獲該把水果刀，並循線查知上情。
二、案經丙○○訴由桃園縣政府警察局龜山分局報請臺灣桃園地
    方法院檢察署檢察官偵查起訴。
    理  由
壹、證據能力部分：
    按92年1月14日修正通過之刑事訴訟法第159條第1項規定：
    被告以外之人於審判外之言詞或書面陳述，除法律有規定者
    外，不得作為證據。旨在保障被告之反對詰問權，排除具有
    虛偽危險性之傳聞證據，以求實體真實之發現，而所謂法律
    有規定者，即包括同法第159條之1至之5所規定傳聞證據具
    有證據能力之例外情形。本件證人子○○與另一證人即被害
    人丙○○於警詢、偵查中所為之陳述，固為被告以外之人於
    審判外之陳述，均屬傳聞證據，惟公訴人、被告及其辯護人
    就前開審判外之陳述，於本院準備程序中表示對各項證據之
    證據能力沒有意見，且迄於言詞辯論終結前亦未再聲明異議
    ，對於本案卷內各項證據之證據能力，亦於本院審理中均表
    示沒有意見（見本院95年1月6日審判程序筆錄），而本院審
    酌渠等陳述作成時之情況，核無違法取證及證明力明顯過低
    之瑕疵，亦認為以之作為證據為適當，故依諸上開規定及說
    明，前引證人子○○與另一證人即被害人丙○○於審判外之
    陳述是否屬於傳聞之例外，無庸先行考量刑事訴訟法第159
    條之2、第159條之3等規定，得逕依同法第159條第1項規定
    作為證據，合先敘明。
貳、實體部分：
一、被告之供述及辯解：
    訊據被告戊○○矢口否認有何殺人未遂犯行，辯稱：伊當天
    前往寅○○本來是要購買香煙，但因老闆娘不在，欲離開時
    ，就遭丙○○拉扯而跌倒在地受傷，且伊有喝酒，整個人迷
    迷糊糊，根本不知後來發生何事云云，辯護人為被告辯護稱
    ：依當時情事觀之，同案被告乙○○於被害人丙○○受傷倒
    地後，即停止刺傷行為，並委請他人將被害人丙○○送醫救
    治就醫，而推論被告與同案被告乙○○自始並無殺害被害人
    丙○○之故意云云。
二、認定犯罪事實所憑之證據及理由：
  (一)被告戊○○於上開時、地，因故與被害人丙○○發生爭執離
    去後，再邀集同案被告乙○○等人返回原處，嗣於同案被告
    乙○○持水果刀，朝向被害人丙○○胸前猛刺數刀之際，並
    在一旁大聲么喝甲○○○○○○，而被害人丙○○因遭同案
    被告乙○○持刀刺中胸前一刀倒地，因此受有右前胸穿刺傷
    及右肺血氣胸之傷害等情，業據被害人丙○○於警訊、偵查
    及本院審理中指述明確（見93年度偵字第15039號偵查卷第
    16頁以下、第42頁），核與證人子○○於警訊、偵查中證述
    情節相符（同前偵查卷第22頁以下、第62頁以下），並有長
    庚紀念醫院診斷證明書1份、照片11張、財團法人長庚紀念
    醫院林口分院94年5月6日（94）長庚院法字第0364號函1份
    及扣案水果刀1把附卷可資佐證（同前偵查卷第21頁、第26
    頁以下）。
  (二)依被害人丙○○於警訊中指稱：伊原本是在苦苓林1之9號旁
    喝保力達，戊○○突然叫伊出去，並說要單挑，伊出去後就
    遭戊○○動手毆打，突然間一名壬○○○○○之人（按即乙○○）就持1把刀刺入伊右前胸後逃逸等語（同前偵查卷第
    16頁以下）；於偵查中證稱：伊當時是坐在寅○○裡面，戊○○走進來且說話相當大聲，伊叫戊○○小聲點，戊○○即
    離去，不久戊○○與三、四名人一起回來，戊○○叫伊出去
    後即遭毆打，打完後，伊本來要離開，但乙○○突然拿出1
    把刀往伊身上刺，而戊○○則在旁邊喊甲○○○○○○（同
    前偵查卷第42頁）；於原審審理中再證稱：「‧‧‧乙○○
    就忽然拿出壹把刀朝著我的胸部要刺我，他揮了很多下，我
    一直向後退閃躲，約退了二、三步胸部還是被他刺中一刀，
    那時戊○○還在旁邊喊給他死，給他死（台語），‧‧‧」
    等語；於本院審理中證稱：被告戊○○到寅○○買檳榔的時
    候，我當時人在寅○○裡面，裡面的空間很小，我們有三、
    四個人在裡面，當時檳榔小姐不在，我也是遊覽車司機，也
    有其他的遊覽車司機在裡面一起喝酒，被告戊○○有進來到
    寅○○裡面，他講話很大聲，還有喝酒，我就叫他講話小聲
    一點，然後被告戊○○就走了，不久，被告戊○○就帶一群
    人進來，有4、5個人，是被告戊○○把我叫出寅○○的，當
    時有被告戊○○、乙○○以外，還有2、3個人在場，然後他
    們4、5個人圍住我，他們就有人拿掃把及拳頭對我拳打腳踢
    ，我人就跌倒、手機也掉了，還有人幫我檢手機給我，我拿
    到手機後就一直往後退，乙○○就拿「水果刀」1把刺我，
    被告戊○○就一直大聲吆喝甲○○○○○○，然後乙○○就
    拿「水果刀」1把刺到我的胸前一刀，我就人倒地，我就自
    己把「水果刀」1把拔出來，血也就噴出來，對方知道出事
    了就跑了，我人就躺在地上了，我只有被刺了一刀，至於照
    片其他的傷口，是因急救手術把我的胸口開挖造成的傷口，
    我是被送到長庚醫院去急救的：：是被告戊○○出去以後，
    再叫人來圍毆我的等語（見本院95 年1月6日審判程序筆錄
    ）。另證人子○○於警訊中證稱：伊當時與丙○○在寅○○
    內聊天，戊○○走近寅○○內大小聲，伊與丙○○請戊○○
    小聲點，戊○○很不高興掉頭就走，於戊○○與乙○○返回
    現場時，戊○○向丙○○說要單挑，隨即出手毆打丙○○，
    不久伊就看到乙○○持1把尖刀朝向丙○○胸部砍刺，此時
    戊○○在旁大喊甲○○○○○○（同前偵查卷第22頁背面）
    ；於偵查中再證稱：戊○○先動手了，其他人跟著一起打，
    丙○○把戊○○推倒，乙○○就拿刀往被丙○○身上刺上一
    刀，而戊○○有說給他死，且伊當時距離案發現場僅1、2公
    尺，伊有目睹全程經過等語（同前偵查卷第63頁），二人所
    陳均相互一致，且被害人丙○○、證人子○○與被告、同案
    被告乙○○間既無恩怨關係，此為被告所不否認，被害人丙○○、證人子○○二人實無為虛妄陳述，故意誣陷被告之必
    要。是被告確實有於上開時、地同案被告乙○○持刀朝被害
    人丙○○胸部猛刺數刀之際，而在一旁大聲吆喝甲○○○○○○之行為，甚為明確。被告上訴意旨以：告訴人丙○○於
    93年4月23日之首次警訊筆錄中陳稱：「...便遭他動手以空
    拳摑擊我的臉，並摑擊數下，接著以畚斗打我頭部，突然間
    「黑馬」以一把刀子刺入我右前胸，之後他們就逃逸。」，
    並無提及被告戊○○在旁大聲吆喝甲○○○○○○，依最高
    法院83年度台上字第3243號要旨：「按證人或當事人於案發
    之初之供述，較少權衡利害得失或受他人之干預，較之事後
    翻異之詞為可信，即所謂案重初供，故除非可證明其更異之
    詞與事實相符或其初供係虛偽者外，自不得任意捨棄初供於
    不採。」；再者，同案被告乙○○於93年6月14日警訊筆錄
    中陳稱：「戊○○當時有在場，我沒有聽到戊○○在旁助威
    大喊甲○○○○○○」，渠之供詞亦與告訴人丙○○之供詞
    相符，依上開案重初供之判決意旨，原審法院就此未與審酌
    逕予認定被告戊○○有在旁大聲吆喝「給他死」之行為，自
    有不當云云。惟查，被害人丙○○於警訊中雖無提及被告戊○○在旁大聲吆喝甲○○○○○○，然其於偵查、原審中均
    陳明戊○○確有在旁邊喊給他死，給他死等語（台語），參
    諸目睹全程經過之證人子○○於警訊、偵查中亦證實戊○○
    有說「給他死」，足見被告戊○○於同案被告乙○○持刀朝
    被害人丙○○胸部猛刺數刀之際，確有在旁邊喊給他死，給
    他死等語，並非被害人丙○○杜撰虛構，於警訊中未提及被
    告戊○○在旁大聲吆喝甲○○○○○○，或因問案者未問及
    ，或因陳述不完整所致，難謂被告戊○○無在旁大聲吆喝甲○○○○○○之情事，至於同案被告乙○○於93年6月14日
    警訊筆錄中陳稱：「戊○○當時有在場，我沒有聽到戊○○
    在旁助威大喊甲○○○○○○，惟同案被告乙○○與被告戊○○共同涉及本案，利害與共，所供難期真實，何況同案被
    告乙○○沒有聽到戊○○在旁大喊甲○○○○○○，亦不足
    以認定被告戊○○確無在旁大聲吆喝甲○○○○○○之事實
    ，所辯委無可採。
  (三)又被告於當日事發之前縱然有喝酒之情，然其酒後意識清醒
    ，此依被害人丙○○、證人子○○二人前揭證稱本案被告之
    犯罪情節等情甚明，被告思路清晰，於各犯罪步驟均瞭然於
    懷，且於意識之控制、支配下實現其作為，當非神智不清之
    人所能為，可見其當時對外界存在、發生之各項事務均能確
    切暸解、掌握，並據其認識擇定自然適當之回應模式，縱其
    於行為前有飲酒，其吸收之酒精成份對其認識力、價值判斷
    力、行為抉擇力，均未生妨礙，自難認其行為當時係處於精
    神耗弱或精神喪失之程度。雖被告一再辯稱伊當日有喝酒，
    於遭被害人丙○○拉扯跌倒在地後，即迷迷糊糊，根本不知
    後來發生何事，並舉證人庚○○、丑○○、癸○○、辛○○
    、己○○、丁○○等人為證云云。惟查，被告雖聲請傳喚證
    人辛○○、己○○等人到庭作證，然該等證人經原審傳喚、
    拘提均未能到場，證人辛○○於本院審理中經傳訊到庭證稱
    ：在93年4月中旬的時候，有前往桃園縣龜山鄉公西村苦苓
    林的保養場保養車子，有看到被告戊○○躺在交流道的路邊
    ，但沒有看到之前有發生打架的情事等語（見本院95年1月6
    日審判程序筆錄），而證人庚○○、丑○○、癸○○於原審
    審理中皆證稱：並無看見同案被告乙○○持刀刺向被害人丙○○之經過情形等語（見原審94年3月31日審判筆錄第5頁，
    第10頁第12頁、第13頁），顯見渠等均未目睹被害人丙○○
    遭刺傷當時之現場狀況，所為前揭證言，實不足作為被告有
    利之認定。另證人丁○○經原審依法拘提始到庭後，因預料
    該證人於審判期日不能到場乃由受命法官對之先進行訊問程
    序，參酌證人丁○○在原審訊問時已證稱：並未目睹被害人
    丙○○遭刺傷情形等語（見原審94年6月24日訊問筆錄第2頁
    ），被告聲請再傳喚證人丁○○到庭之目的僅係希冀證人陳
    述所見聞本案經過情形等情，本院認無再為傳訊該證人到庭
    之必要，併此敘明。
  (四)按胸部為人體重要器官聚集之處，持尖銳刀器刺擊該部位，
    恐將傷及人體而危及生命，此為眾所週知之事實，亦應為被
    告與同案被告乙○○在客觀上所得預見，而本案兇刀即水果
    刀，長約20公分，前端極為尖銳，有扣案之刀具1把及照片1
    張在卷可稽，則同案被告乙○○持之朝向被害人丙○○重要
    部位即胸部刺入之行為，已難認無殺人之犯意。再參以被害
    人丙○○受有右前胸穿刺傷、右肺血氣胸等傷害，傷勢相當
    嚴重，若未送醫緊急治療，將有生命危險，此亦有財團法人
    長庚紀念醫院林口分院94年5月6日（94）長庚院法字第0364
    號函1份附卷可佐，益徵被告確有置被害人丙○○於死地之
    決心，至為灼然。
  (五)再按共同實施犯罪行為之人，在合同意思範圍以內，各自分
    擔犯罪行為之一部，相互利用他人之行為，以達其犯罪之目
    的者，即為共同正犯；又共同正犯之意思聯絡，不限於事前
    有所協議，其於行為當時，基於相互之認識，以共同犯罪之
    意思參與者，亦無礙於共同正犯之成立，且其意思聯絡表示
    之方法，並不以明示通謀為必要，即相互間有默示之合致，
    亦無不可。查本案乃係被告與被害人丙○○因故發生爭執，
    被告先離去後，再邀集同案被告乙○○等人返回寅○○處毆
    打被害人丙○○，嗣被害人丙○○於遭毆打欲逃離現場之際
    ，被告與同案被告乙○○二人仍不願作罷，而由同案被告乙○○持水果刀朝向被害人丙○○胸前猛刺數刀，被告則在一
    旁大聲么喝「給他死」等情，如前所述，則依此情節觀之，
    縱本案實際下手之人係同案被告乙○○，然既係因被告個人
    糾紛而邀集同案被告乙○○至現場報復被害人丙○○，二人
    關係顯然非淺，且被告又於同案被告持刀刺殺被害人丙○○
    時，在旁見聞並吆喝甲○○○○○○，益見二人確有共同犯
    罪之意思，並相互利用他人之行為，以達殺害被害人丙○○
    之目的甚明，是被告與被告乙○○二人就本案確有犯意聯絡
    、行為分擔，應可認定。
  (六)綜上所述，被告上開所辯，不足採信。本件事證已臻明確，
    被告犯行堪以認定，應依法論科。
三、論罪：
    核被告所為係犯刑法第271條第2項、第1項之殺人未遂罪。
    被告與同案被告乙○○間，具有犯意聯絡及行為分擔，為共
    同正犯。又被告已著手於殺人行為之實施，惟未生死亡之結
    果，其犯罪尚屬未遂，依刑法第26條前段之規定，按既遂犯
    之刑度減輕其刑。
四、撤銷改判及科刑之理由：
    原審予以論罪科刑，固非無見，惟：92年1月14日修正通過
    之刑事訴訟法第159條第1項規定：被告以外之人於審判外之
    言詞或書面陳述，除法律有規定者外，不得作為證據。旨在
    保障被告之反對詰問權，排除具有虛偽危險性之傳聞證據，
    以求實體真實之發現。原審引用證人子○○於警訊、偵查中
    證述及被害人丙○○於警訊、偵查中之供述作為被告論罪之
    依據，惟僅就證人子○○於警訊、偵查中證述於判決中敘明
    得為證據之理由，至於被害人丙○○於警訊、偵查中之供述
    ，何以得為證據，卻未於判決中敘明理由，判決理由顯有不
    備之違誤。被告上訴意旨否認殺人，指摘原判決不當，固無
    理由，惟原判決既有可議，自應撤銷改判。爰審酌被告僅因
    與被害人丙○○發生爭執，即心生不滿，亟思報復，而夥同
    同案被告乙○○共同為本案犯行，惡性非輕，且被告犯罪後
    一再否認犯行，堅不吐實及參以被告迄今未賠償被害人丙○○所受損害等一切情狀，仍量處如原審所處之刑如主文所示
    。至扣案之水果刀，依同案被告乙○○供稱係自寅○○附近
    所拾獲（見原審94年3月2日準備程序筆錄），且查無積極證
    據可資證明該水果刀確係被告或同案被告乙○○所有之物，
    爰不為沒收之諭知。
參、適用法律：
據上論斷，應依刑事訴訟法第369條第1項前段、第364條、第299
條第1項前段，刑法第28條、第271條第1項、第2項、第26條前段
，判決如主文。
本案經檢察官鄭龍照到庭執行職務。
中    華    民    國    95    年    1    月    20    日
                  刑事第十八庭審判長法  官  溫耀源
                                    法  官  周政達
                                    法  官  邱同印
以上正本證明與原本無異。
如不服本判決，應於收受送達後十日內向本院提出上訴書狀，其
未敘述上訴之理由者並得於提起上訴後十日內向本院補提理由書
（均須按他造當事人之人數附繕本）。
                                    書記官  莊昭樹
中    華    民    國    95    年    1     月    20    日
附錄：本案論罪科刑法條全文
中華民國刑法第271條：
(普通殺人罪)
殺人者，處死刑、無期徒刑或十年以上有期徒刑。
前項之未遂犯罰之。
預備犯第一項之罪者，處二年以下有期徒刑。


司法院資訊處製作；財團法人民間司法改革基金會備份。
